臺灣新北地方法院行政訴訟判決
                                      111年度交字第182號
原      告  李杰勳
被      告  新北市政府交通事件裁決處
                    
代  表  人  李忠台（處長）
                    
訴訟代理人  黃曉妍律師

上列當事人間因交通裁決事件，原告不服被告民國111年3月4日
新北裁催字第48-CJ0000000號裁決，向本院提起行政訴訟，本院
判決如下：
    主  文
一、原告之訴駁回。
二、訴訟費用新臺幣300元由原告負擔。
    事實及理由
壹、程序方面：
    原告不服被告所為道路交通管理處罰條例第8條之裁決而提
    起撤銷訴訟，依行政訴訟法第237條之1，應適用交通裁決事
    件訴訟程序。本件因卷證資料已經明確，本院依同法第237 
    條之7規定，不經言詞辯論，直接裁判。
貳、實體方面：
一、爭訟概要：
　　緣原告所有之車牌號碼0000-00號自用小客車（下稱系爭車
    輛），於民國（下同）110年12月15日18時17分許，經駕駛
    而沿新北市土城區金城路2段行駛至與明德路1段交岔之路口
    前時，佔用內側車道左轉專用車道（該車道路面劃設白色弧
    形左轉彎箭頭指向線，且接近路口前與中線車道間劃設單邊
    禁止變換車道線〈內側車道側為白虛線，而中線車道側為白
    實線〉）而直行通過路口，經民眾於同年月16日檢具行車紀
    錄器錄影資料向警察機關提出檢舉，嗣經新北市政府警察局
    土城分局交通分隊查證屬實，認其有「直行車佔用轉彎專用
    車道」之違規事實，乃於111年1月4日填製新北市政府警察
    局新北市警交大字第CJ0000000號舉發違反道路交通管理事
    件通知單對系爭車輛之車主（即原告）予以舉發，記載應到
    案日期為111年2月18日前，並於110年1月4日移送被告處理
    ，原告於111年1月8日透過「交通違規申訴」系統陳述不服
    舉發（未依道路交通管理處罰條例第85條第1項之規定辦理
    歸責實際駕駛人事宜）。嗣被告認系爭車輛經駕駛而有「直
    行車佔用轉彎專用車道」之違規事實，乃依道路交通管理處
    罰條例第48條第1項第7款、第63條第1項（第1款）及違反道
    路交通管理事件統一裁罰基準表等規定，以111年3月4日新
    北裁催字第48-CJ0000000號違反道路交通管理事件裁決書（
    下稱原處分）裁處系爭車輛之車主（即原告）罰鍰新臺幣（
    下同）600元，並記違規點數1點。原告不服，遂提起本件行
    政訴訟。
二、原告起訴主張及聲明：
（一）主張要旨：
   1、新北市政府警察局110年12月16日新北市警交大字第CJ000
      0000號舉發違反道路交通管理事件通知單舉發本人所有系
      爭車輛於110年12月15日18時17分於土城區金城路2段(明
      德路1段)涉違規「直行車佔用轉彎專用車道」。經檢視舉
      發違反道路交通管理事件通知單所附採證照片，清楚可辨
      本車係行駛於内側車道，該車道地面劃設有左轉指向線（
      左彎箭頭）及單白虛線（非單白實線），可證本車所行駛
      之内側車道並非左轉專用車道，本車直行並未佔用轉彎專
      用車道。
   2、道路交通標誌標線號誌設置規則第167條第2項：「本標線
      分雙邊禁止變換車道線及單邊禁止變換車道線兩種。雙邊
      禁止變換車道線，為雙白實線，其線型尺寸與分向限制線
      同；單邊禁止變換車道線，為白實線配合白虛線，虛線與
      實線間隔一○公分，在實線一面之車輛禁止變換車道，在
      虛線一面之車輛允許變換車道。」。
   3、新北市政府警察局土城分局111年1月24日新北警土交字第
      1113712204號函說明四前段：「按道路交通標誌標線號誌
      設置規則第188條規定（略以）：『指向線，用以指示車輛
      行駛方向。以白色箭頭劃設於車道上。本標線設於交岔路
      口方向專用車道上與禁止變換車道線配合使用時，車輛須
      循序前進，並於進入交岔路口後遵照所指方向行駛。』、
      說明四後段：「經再次檢視違規相（影）片，該車所行駛
      車道地面劃設有左轉指向線（左彎箭頭）及禁止變換車道
      線（單白實線）可知係左轉專用車道，該車直行並未依指
      示左轉，違規屬實。」。
   4、本人於111年2月11日至土城區金城路2段(明德路1段)路口
      拍攝車道地面標線照片共8張。依現場車道地面標線所示
      ，内側車道地面劃設有左轉指向線（左彎箭頭）及單白虛
      線（非單白實線），依此可證本車所行駛之内側車道係道
      路交通標誌標線號誌設置規則第167條第2項所定：「...
      在虛線一面之車輛允許變換車道」。依此亦可證土城分局
      說明四後段指稱之：「該車所行駛車道地面劃設有左轉指
      向線（左彎箭頭）及禁止變換車道線（單白實線）可知係
      左轉專用車道」，與事實不符，完全不可採。
   5、交通部94.06.27.交路字第0940037930號函釋說明二第二
      項：「．．．同條第2項：『本標線設於交岔路口方向專用車
      道上與禁止變換車道線配合使用時，車輛須循序前進，並
      於進入交岔路口後遵照所指方向行駛』。」。按該函釋，
      轉彎專用道須繪有禁止變換車道線。
   6、綜上所述，任何人僅憑舉發違反道路交通管理事件通知單
      所附採證照片及現場車道地面標線照片，皆可明辨土城區
      金城路2段(明德路1段)路口内側車道為左轉指向線配合單
      白虛線標設（未符轉彎專用車道要件）；在虛線一面(内
      側車道)之車輛允許變換車道殆無疑義。土城分局昧於事
      實，未能明察採證照片地面標線及現場道路地面標線於先
      ，貿然舉發並認定本人違規於後，認事用法顯有違誤。被
      告則於受理本人網路申訴後(含舉證路口標線照片），毫
      無作為且殆於任事，不依職權審查本人申訴提出之事證，
      裁決系爭内側車道是否為左轉專用車道，僅消極函轉本人
      陳述書及相關附件予土城分局。被告復於最終裁處時，僅
      憑原舉發機關(土城分局)重新審查後表示違規事實明確，
      即認定舉發並無違誤，根本未就系爭内側車道是否為左轉
      專用車道作明確裁定。被告不但自行矮化為函轉機關，且
      殫於依職權就交通事件爭議内容作實質審查並據以裁處，
      復任由土城分局越權，球員兼裁判自為審查裁處，毫無交
      通事件裁決主管機關應有之擔當。
（二）聲明：原處分撤銷。
三、被告答辯及聲明：
（一）答辯要旨：
   1、觀原舉發違反道路交通管理事件通知單檢附之現場照片，
      可見系爭路段之內側車道路面確實劃有白色弧形左轉彎箭
      頭指向線，該標線清晰並無斑駁致無法辨識之情形，由此
      可知該車道之內側車道為左轉專用車道，依道路交通標誌
      標線號誌設置規則第188條第1項及第2項第2款規定，行駛
      於最內側車道之車輛，應依左轉指向線之指示，於進入路
      口後即左轉行駛；且於該路口上方明顯處亦設有車道預告
      標牌，預告前方車道之內側車道為左彎專用車道，提醒用
      路人提早駛入正確車道，而經檢視本件檢舉影像(「Z0000
      000000000000000-0.AVI」，畫面時間：18：17：57至18
      ：18：05)，原告駕駛系爭車輛於金城路2段與明德路1段
      路口之內側車道停等紅燈，於路口號誌變換為綠燈後，未
      見原告駕駛系爭車輛於該路口處左轉，反而繼續直行進入
      路口並於下一銜接路段繼續直行，核其行為確有「直行車
      佔用轉彎專用車道」之違規屬實，另有原告違規行向示意
      圖及影像截圖在卷可稽，綜上，被告依道路交通管理處罰
      條例第48條第1項第7款及第63條第1項第1款規定作成裁罰
      及記點處分，洵屬合法。
   2、原告固於起訴狀就系爭路段之內側車道是否為左轉專用車
      道有疑義；惟依新北市政府交通局回覆函內容，土城區金
      城路2段與明德路1段口內側車道路面劃有左轉指向線及單
      邊禁止變換車道線，現況尚屬左轉專用車道，故原告於內
      側左轉專用車道停等紅燈於燈號變換後未於行經路口時左
      轉反而繼續直行，其行為確該當「直行車占用轉彎專用車
      道」，原裁罰處分之作成合法，應予以維持。
   3、再者，原告既為合法考領汽車駕駛執照之人，有駕駛人基
      本資料為憑，其對上述規定應知之甚詳，並應確實遵守。
      是原告前揭所述，無非單方所執之詞，委無足取。
   4、綜上所述，本處依法裁處，應無違誤，原告之訴為無理由
      。
（二）聲明：原告之訴駁回。
四、爭點：
　　原告以接近上開路口前，內側車道與中線車道間係劃設單邊
    禁止變換車道線（內側車道側為白虛線，而中線車道側為白
    實線），故內側車道即非屬「轉彎專用車道」，乃否認違規
    ，是否可採？　　
五、本院的判斷：
（一）前提事實：
　　　爭訟概要欄所載之事實，除原告主張如「爭點」欄所載而
      否認違規外，其餘事實業據二造分別於起訴狀、答辯狀所
      不爭執，且有舉發違反道路交通管理事件通知單影本1紙
      、違規歷史資料查詢報表影本1紙、交通違規申訴影本1紙
      、新北市政府警察局土城分局111年1月24日新北警土交字
      第1113712204號函影本1份、原處分影本1紙、新北市政府
      警察局土城分局交通分隊照片黏貼紀錄表影本1份、行向
      示意圖影本1紙、行車紀錄器錄影擷取畫面4幀、汽車車籍
      查詢影本1紙（見本院卷第101頁、第103頁、第109頁、第
      111頁、第112頁、第113頁、第119頁、第121頁、第123頁
      、第125頁至第131頁〈單數頁〉、第135頁）、交通違規檢
      舉系統案件查詢影本1紙、行車紀錄器錄影光碟1片（均置
      於本院卷卷末存置袋）足資佐證，是除原告主張及否認部
      分外，其餘事實自堪認定。
（二）原告以接近上開路口前，內側車道與中線車道間係劃設單
      邊禁止變換車道線（內側車道側為白虛線，而中線車道側
      為白實線），故內側車道即非屬「轉彎專用車道」，乃否
      認違規，不可採：　　
   1、應適用之法令：
    ⑴道路交通標誌標線號誌設置規則：
      ①第167條第1項、第2項：
　　　　禁止變換車道線，用以禁止行車變換車道。設於交通特
        別繁雜而同向具有多車道之橋樑、隧道、彎道、坡道、
        接近交岔路口或其他認為有必要之路段，並得於禁止變
        換車道處之起點路面，標繪黃色「禁止變換車道」標字
        。本標線分雙邊禁止變換車道線及單邊禁止變換車道線
        兩種。雙邊禁止變換車道線，為雙白實線，其線型尺寸
        與分向限制線同；單邊禁止變換車道線，為白實線配合
        白虛線，虛線與實線間隔一○公分，在實線一面之車輛
        禁止變換車道，在虛線一面之車輛允許變換車道。連續
        禁止變換車道路段，其間隔不足一二○公尺者，得視需
        要啣接設置之。
      ②第188條第1項、第2項、第3項：
　　　　指向線，用以指示車輛行駛方向。以白色箭頭劃設於車
        道上。本標線設於交岔路口方向專用車道上與禁止變換
        車道線配合使用時，車輛須循序前進，並於進入交岔路
        口後遵照所指方向行駛。本標線之式樣，依其目的規定
        如左：一、指示直行：直線箭頭。二、指示轉彎：弧形
        箭頭。三、指示直行與轉彎：直線與弧形合併之分岔箭
        頭。四、指示轉出車道：弧形虛線箭頭。
    ⑵道路交通安全規則第98條第2項：
　　　設有左右轉彎專用車道之交岔路口，直行車不得占用轉彎
      專用車道。
    ⑶道路交通管理處罰條例：
      ①第7條之1（裁處及檢舉時）：
        對於違反本條例之行為者，民眾得敘明違規事實或檢具
        違規證據資料，向公路主管或警察機關檢舉，經查證屬
        實者，應即舉發。但行為終了日起逾七日之檢舉，不予
        舉發。
      ②第48條第1項第7款：
        汽車駕駛人轉彎或變換車道時，有下列情形之一者，處
        新臺幣六百元以上一千八百元以下罰鍰：七、設有左、
        右轉彎專用車道之交岔路口，直行車佔用最內側或最外
        側或專用車道。
      ③第63條第1項第1款：
        汽車駕駛人有下列各款所列條款之一者，除依原條款處
        罰鍰外，並予記點：一、有第三十三條第一項、第二項
        、第三十八條第一項、第四十條、第四十五條、第四十
        七條第一款至第三款、第四十八條、第四十九條或第六
        十條第二項第一款、第二款情形之一者，各記違規點數
        一點。
    ⑷「本細則依道路交通管理處罰條例第九十二條第四項規定
      訂定之。」、「處理違反道路交通管理事件之程序及統一
      裁罰基準，依本細則之規定辦理。前項統一裁罰基準，如
      附件違反道路交通管理事件統一裁罰基準表。」，違反道
      路交通管理事件統一裁罰基準及處理細則第1條、第2條第
      1項、第2項分別亦有明定，是違反道路交通管理事件統一
      裁罰基準及處理細則即係基於法律之授權所訂定，而該處
      理違反道路交通管理事件之統一裁罰基準（即「違反道路
      交通管理事件統一裁罰基準表」）已考量「違反事件」、
      「法條依據」、「法定罰鍰額度或其他處罰」、「違規車
      種類別或違規情節」、「期限內繳納或到案聽候裁決者」
      、「逾越應到案期限30日內，繳納罰鍰或到案聽候裁決者
      」、「逾越應到案期限30日以上60日以內，繳納罰鍰或到
      案聽候裁決者」、「逾越應到案期限60日以上，繳納罰鍰
      或逕行裁決處罰者」等因素，作為裁量之標準，並未違反
      授權之目的及裁量權之本質，是其不僅直接對外發生效力
      ，且被告亦應受其拘束而適用之。
   2、查原告所有之系爭車輛，於110年12月15日18時17分許，
      經駕駛而沿新北市土城區金城路2段行駛至與明德路1段交
      岔之路口前時，由內側車道（該車道路面劃設白色弧形左
      轉彎箭頭指向線，且接近路口前與中線車道間劃設單邊禁
      止變換車道線〈內側車道側為白虛線，而中線車道側為白
      實線〉）而直行通過路口，經民眾於同年月16日檢具行車
      紀錄器錄影資料向警察機關提出檢舉，嗣經新北市政府警
      察局土城分局交通分隊查證屬實，認其有「直行車佔用轉
      彎專用車道」之違規事實，乃於111年1月4日填製新北市
      政府警察局新北市警交大字第CJ0000000號舉發違反道路
      交通管理事件通知單對系爭車輛之車主（即原告）予以舉
      發，記載應到案日期為111年2月18日前，並於110年1月4
      日移送被告處理，原告於111年1月8日透過「交通違規申
      訴」系統陳述不服舉發（未依道路交通管理處罰條例第85
      條第1項之規定辦理歸責實際駕駛人事宜），業如前述，
      則被告據之認原告所有之系爭車輛經駕駛而有「直行車佔
      用『轉彎專用車道』」之違規事實，乃以原處分裁處系爭車
      輛之車主（即原告）前揭處罰內容，觀諸前開規定，依法
      洵屬有據。
   3、雖原告執前揭情詞而為主張；惟查：
　　⑴依道路交通標誌標線號誌設置規則第188條第1項、第2項、
      第3項等規定，足知「方向專用車道」係由車道路面之「
      白色箭頭指向線」與「禁止變換車道線」所組成，而依道
      路交通標誌標線號誌設置規則第167條第2項之規定，「禁
      止變換車道線」固包括「雙邊禁止變換車道線（雙白實線
      ）」與「單邊禁止變換車道線（白實線配合白虛線）」兩
      種，但構成「方向專用車道」之「禁止變換車道線」，依
      法並未僅限於「雙邊禁止變換車道線」，是上開路口前之
      內側車道之路面既劃設白色弧形左轉彎箭頭指向線，且接
      近路口前與中線車道間劃設單邊禁止變換車道線（內側車
      道側為白虛線，而中線車道側為白實線），則該車道仍屬
      「左轉專用車道」無訛，此亦有新北市政府交通局111年7
      月5日新北交工字第1111206303號函回覆被告所載：「說
      明：．．．二、依據道路交通標誌標線號誌設置規則第188條
      規定，指向線設於交岔路口方向專用車道上與禁止變換車
      道線配合使用時，車輛須循序前進，並於進入交岔路口後
      遵照所指方向行駛；查新北市土城區金城路2段與明德路1
      段口內側車道設有左轉指向線及單邊禁止變換車道線，現
      況尚屬左轉專用車道。」（見本院卷第133頁）而足資參
      佐。
　　⑵又該路口前之內側車道既屬「左轉專用車道」，則車輛即
      須循序前進，並於進入交岔路口後遵照所指方向（左轉）
      行駛，苟非欲左轉之車輛，則因該處之禁止變換車道線為
      單邊禁止變換車道線（內側車道側為白虛線，而中線車道
      側為白實線），故雖仍可在進入路口前變換至中線車道而
      避免佔用左轉專用車道，但並非即可執之而謂內側車道非
      屬「左轉專用車道」。
　　⑶從而，原告所為主張於法不合，自無足採。　
（三）本件判決基礎已經明確，兩造其餘的攻擊防禦方法及訴訟
      資料經本院斟酌後，核與判決結果不生影響，無一一論述
      之必要，一併說明。
（四）本件第一審裁判費為300元，所以確定第一審訴訟費用額
      為300元，由原告負擔。
六、結論：原處分並無違誤，原告訴請撤銷為無理由，應予駁回
    。
中　　華　　民　　國　　111 　年　　7 　　月　　25　　日
                  行政訴訟庭  法  官  陳鴻清
一、上為正本係照原本作成。
二、如不服本判決，應於判決送達後20日內，向本院提出上訴狀
    並表明上訴理由（原判決所違背之法令及其具體內容或依訴
    訟資料可認為原判決有違背法令的具體事實），其未載明上
    訴理由者，應於提出上訴後 20 日內向本院補提理由書（上
    訴狀及上訴理由書均須按他造人數附繕本，如未按期補提上
    訴理由書，則逕予駁回上訴），並應繳納上訴裁判費新臺幣
    750 元。
                              書記官  李玉秀
中　　華　　民　　國　　111 　年　　7 　　月　　25　　日